最高法院民事判決　　　　　　　　　　　　　　　九十一年度台上字第一一六四號
　　上　訴　人　財團法人國際新象文教基金會
　　法定代理人　樊曼儂
　　訴訟代理人　陳哲宏律師
　　　　　　　　蔡文玲律師
　　被 上訴 人　AIS Pr.
　　法定代理人　Mel How.
　　訴訟代理人　聶開國律師
右當事人間請求給付報酬事件，上訴人對於中華民國八十九年九月七日台灣高等法院
第二審判決（八十九年度國貿上字第一號），提起上訴，本院判決如左：
    主  文
上訴駁回。
第三審訴訟費用由上訴人負擔。
    理  由
本件被上訴人主張：伊受上訴人之邀請，於民國八十六年八月二十日至同年月二十四
日分別在中壢及台北表演探戈，兩造於簽訂之表演契約（下稱系爭表演契約）第六條
定明伊之二十九位團員飛機票及運費由上訴人負擔，飛機票金額每位團員為美金（下
同）一千二百元，計三萬四千八百元，連同運費四千零二十六元，共三萬八千八百二
十六元。詎上訴人一再拖欠上開款項，伊為追討乃於八十七年十月五日、同年十一月
五日、八十八年四月二十日、八十九年二月十六日，先後支出律師費五百元、一千五
百元、五千元及三千元，依系爭表演契約第十三條第ｂ款規定，上訴人亦應賠償伊上
開所支出之律師費共一萬元等情。爰求為命上訴人給付四萬五千八百二十六元，及其
中三萬八千八百二十六元自八十七年三月一日起；五百元自八十七年十月五日起；一
千五百元自八十七年十一月五日起；五千元自八十八年四月二十日起算法定遲延利息
之判決（被上訴人請求利息逾上開部分，經第一審判決其敗訴後，未據其提起第二審
上訴），並擴張請求再給付三千元及自八十九年二月十六日起算之法定遲延利息。
上訴人則以：關於機票費用及運費之負擔，兩造業於系爭表演契約中訂明伊應負責之
範圍，且被上訴人亦應將表演行程搭機之機票存根交予伊報帳。惟其非但未交付機票
存根予伊報帳，且計算機票費用金額之人數及運送目的地等，亦與約定不符，自不得
請求伊給付該等費用。至訴外人Anywhere Everywhere 出具之收據，則非真正，且以
西元二０００年（八十九年）三月九日簽立之收據，證明八十六年八月間所發生之費
用，亦與一般商業常規有違，其內容並不完整。又系爭表演契約第十三條第ｂ款之約
定，係為免被上訴人因第三人請求而受有損害，被上訴人主張其因伊不履行契約責任
而支出律師費，應不包括在該條款所欲保障之範圍內。況被上訴人請求伊賠償之律師
費，其支出與請求系爭機票費用及運費無涉，並不實在，且被上訴人未能提出機票費
用及運費之單據證明，其起訴請求給付該等費用所支出之律師費，亦無由伊負擔之理
等語，資為抗辯。
原審審理結果，以：本件因被上訴人係外國法人，且所涉及者為私法性質之系爭表演
契約，雖屬涉外私法事件，但該表演契約之履行地係在台灣，且上訴人之事務所亦設
於台北市，依民事訴訟法第二條第二項（原判決誤為第一項）及第十二條之規定，台
灣台北地方法院就本件即有管轄權。又系爭表演契約係依法律行為成立債之關係，且
於第十八條約定適用台灣法律，依涉外民事法律適用法第六條第一項之規定，並應以
我國民法為準據法。被上訴人為美國合法成立之法人，有法人證明發起人組織行動聲
明、董事及股東聯合會議議事錄可稽，參諸本院五十年台上字第一八九八號判例意旨
，其未經我國政府認許，仍不失為非法人團體，依民事訴訟法第四十條第三項之規定
，自有當事人能力。經查，被上訴人主張其受上訴人之邀請，於八十六年八月二十日
至八月二十四日分別於中壢及台北表演探戈，依系爭表演契約之約定，上訴人應負擔
被上訴人二十九位團員機票費用（每張機票一千二百元）及運費，惟上訴人迄未給付
該等費用之事實，有表演契約可證，並為上訴人所不爭執，自堪信為真實。被上訴人
二十九位團員為履行契約所支付之機票費用（每張機票一千二百元）既應由上訴人負
擔，且上訴人對於被上訴人二十九位團員確實來台表演，亦不爭執，則被上訴人主張
二十九位團員之機票費用（每張機票一千二百元），自足採取。至運費部分，系爭表
演契約固約定運送路線為巴勒摩至台北、台北至杜塞道夫，然由上訴人八十六（即西
元一九九七）年七月二十九日致被上訴人之傳真函內容以觀，上訴人應知悉運送行李
所需運費為五千元，而運送行程嗣後雖有些微變更，由台北至布宜諾賽利斯，與原約
定由台北至杜賽道夫有所不同，但仍係被上訴人就系爭表演而為之支出，有Anywhere
Everywhere收據足稽。況實際支出之運費僅有四千零二十六元，亦低於原定運送行程
所需運費，將近一千元，故被上訴人主張上訴人應負擔之運費為四千零二十六元，亦
可採取。雖上訴人辯稱機票人數及運送目的地等與約定不符，但系爭機票費用之費率
固定（每張機票一千二百元），參以上訴人於上開傳真函中，明白表示被上訴人之旅
行社在系爭表演契約約定之報價及被上訴人之旅遊行程範圍內，若能提供更好的安排
，並能預訂全部三十一位，上訴人將依該報價給付此項機票費用，上訴人應已確認系
爭機票費用明定為總金額三萬四千八百元，且如前述，上訴人依約應負擔之運費為四
千零二十六元，則被上訴人安排之人數及運送之目的地，於約定之機票費用範圍內，
皆無礙其請求系爭機票費用之權利；上訴人亦不得據以拒絕給付系爭運費。又系爭表
演契約第七條第ｃ款，雖約定被上訴人應交付機票存根予上訴人供報稅用，但此項義
務與上訴人給付系爭機票費用之義務，並無對價關係，上訴人據以為同時履行之抗辯
，並不足採。至被上訴人所提有關系爭機票費用及運費之收據，Anywhere Everywher
e 於八十六年八月十七日即已出具，但未經當地公證人公證及駐紐約台北經濟文化辦
事處認證，嗣由Anywhere Everywhere 重行製作內容相同之收據，經紐約州拿梭市公
證人公證無訛，再經駐紐約台北經濟文化辦事處認證，自屬真正，上訴人抗辯該收據
非屬真正，不足證明系爭機票費用及運費，要難採取。次查，系爭表演契約第十三條
第ｂ款之約定，係在確保債務之履行，並保全被上訴人受有損害之賠償請求，故只須
上訴人有債務不履行之情事發生，被上訴人即得據此條款請求因此所生之一切損失及
費用。上訴人既應負擔系爭機票費用及運費，且承諾於八十六年八月二十六日給付，
嗣因財務拮据，要求延至八十七年二月二十八日給付，亦有傳真函可憑，則其迄未給
付，實已構成上開條款之違約事由，自應賠償被上訴人因而提起本件訴訟所支付之律
師費一萬元（八十七年十月五日、同年十一月五日、八十八年四月二十日及八十九年
二月十六日，先後給付五百元、一千五百元、五千元及三千元）。末查，系爭機票費
用與運費本屬無確定給付期限之給付，惟上訴人於致被上訴人函中表示將於八十七年
二月底清償，是上訴人自八十七年三月一日起即負遲延給付之責任。綜上所述，被上
訴人依系爭表演契約，請求上訴人給付機票費用及運費共三萬八千八百二十六元及自
八十七年三月一日起至清償日止之法定遲延利息；賠償律師費一萬元，及其中五百元
自八十七年十月五日起、一千五百元自八十七年十一月五日起、五千元自八十八年四
月二十日起、三千元自八十九年二月十六日起，均至清償日止之法定遲延利息，自屬
有據，應予准許，為其心證之所由得。因而將第一審就被上訴人請求賠償律師費七千
元及其利息部分所為其敗訴判決廢棄，改判上訴人如數給付；維持第一審就被上訴人
請求給付系爭機票費用及運費暨其利息部分所為上訴人敗訴判決，駁回其上訴；並就
被上訴人擴張部分，命上訴人再給付三千元及其法定遲延利息，經核於法並無違誤。
按參與辯論之法官有變更時，始應更新辯論，此觀民事訴訟法第二百十一條規定自明
。本件在審判長王聖惠、法官周美月及蕭忠仁參與原審辯論之前，並無由其他法官參
與辯論之情事，依上說明，原審未更新辯論，自無違誤。又被上訴人應預納之第二審
上訴裁判費，其已自行補繳不足之差額，有卷附收據可稽，亦無上訴人所指程序違背
法令之瑕疵。此外，上訴論旨，係就原審取捨證據、認定事實之職權行使，指摘其為
不當。從而，上訴人提起本件上訴，聲明廢棄原判決，非有理由。
據上論結，本件上訴為無理由。依民事訴訟法第四百八十一條、第四百四十九條第一
項、第七十八條，判決如主文。
中      華      民      國    九十一    年      六      月     十四     日
                              最高法院民事第一庭
                                  審判長法官  李  錦  豐
                                        法官  楊  鼎  章
                                        法官  吳  麗  女
                                        法官  陳  淑  敏
                                        法官  陳  重  瑜
      右正本證明與原本無異
                                              書  記  官
中      華      民      國    九十一    年      七      月      三      日
